【裁判字號】    99,訴,29
【裁判日期】    991029
【裁判案由】    毒品危害防制條例
【裁判全文】
臺灣基隆地方法院刑事判決                99年度訴字第29號
公  訴  人  臺灣基隆地方法院檢察署檢察官
被      告  乙○○
義務辯護人  李克廉律師
上列被告因違反毒品危害防制條例案件，經檢察官提起公訴（98
年度偵字第5488號），本院判決如下：
    主  文
乙○○販賣第二級毒品未遂，處有期徒刑年，未扣案之行動電
話壹具（含門號0000000000號ＳＩＭ卡壹枚）沒收，如全部或一
部不能沒收時，追徵其價額或以其財產抵償之；又販賣第二級毒
品未遂，處有期徒刑年，未扣案之行動電話壹具（含門號0000
000000號ＳＩＭ卡壹枚）沒收，如全部或一部不能沒收時，追徵
其價額或以其財產抵償之；又販賣第二級毒品未遂，處有期徒刑
年，未扣案之行動電話壹具（含門號0000000000號ＳＩＭ卡壹
枚）沒收，如全部或一部不能沒收時，追徵其價額或以其財產抵
償之；又販賣第二級毒品未遂，處有期徒刑年，未扣案之行動
電話壹具（含門號0000000000號ＳＩＭ卡壹枚）沒收，如全部或
一部不能沒收時，追徵其價額或以其財產抵償之。應執行有期徒
刑柒年陸月，未扣案之行動電話壹具（含門號0000000000號ＳＩ
Ｍ卡壹枚）沒收，如全部或一部不能沒收時，追徵其價額或以其
財產抵償之。
    事  實
一、乙○○明知安非他命係屬毒品危害防制條例列管之第二級毒
    品，不得非法販賣，竟基於販賣第二級毒品安非他命以營利
    之犯意，於友人甲○○以行動電話門號0000000000號撥打乙
    ○○持用之行動電話門號0000000000號，進行如附表貳、
    、肆、伍所示之通話，表明欲購買價值新臺幣（下同）二千
    元安非他命之意，雙方商妥交易安非他命之金額及地點後，
    乙○○即於附表壹編號一至四所示時間、地點，以附表壹編
    號一至四所示交易方式、價格及數量，欲販賣安非他命予甲
    ○○而牟利，惟各次均因甲○○當場看到乙○○所出示之安
    非他命，認為數量過少、價格過高，而放棄購買，致乙○○
    各次販賣安非他命之犯行均未能得手。嗣因員警依實施通訊
    監察獲取之情資，聲請取得本院核發之搜索票，於98年5 月
    14日下午5 時許，持前揭搜索票至乙○○位於臺北縣金山鄉
    69巷2 號7 樓之居所執行搜索，扣得吸食器1 組、吸管1 支
    及分裝袋50個。
二、案經臺灣基隆地方法院檢察署檢察官自動檢舉偵查起訴。
    理  由
一、證據能力之說明：
  (一)被告乙○○在警詢及檢察官偵訊中之供述，被告及辯護人於
    本院準備程序及審判程序均未爭執證據能力，且無事證顯示
    係違法取得而致其供述任意性有所疑義，自得作為本案證據
    。
  (二)證人甲○○於檢察官偵訊中之證述，係經合法踐行具結程序
    後所為之證言，有證人結文及偵訊筆錄所載得拒絕證言等內
    容在卷可參（偵查卷第51至57頁），被告及辯護人於本案言
    詞辯論終結前，均未爭執其證據能力，亦不曾指其有何顯不
    可信之情況存在，依刑事訴訟法第159 條之1 第2 項之規定
    ，自得作為本案證據。
  (三)證人甲○○於警詢中之證言（偵查卷第40至44頁），被告及
    辯護人於本案言詞辯論終結前，均未爭執其證據能力。證人
    甲○○雖於本院審理中陳稱警詢筆錄記載不實且未給伊解釋
    機會云云，然而，本院就證人甲○○之警詢錄音內容作成逐
    字譯文並當庭行勘驗程序，業經被告及辯護人當庭確認錄音
    內容與逐字譯文相符，且本院勘驗結果：錄音對話逐字譯文
    與當庭播放聽取之內容相符，甲○○之警詢筆錄確實係由警
    員與甲○○以一問一答方式製作，對話過程中，始終以「警
    員詢問甲○○問題，甲○○回答，警員確認甲○○之答案後
    ，兩人即有一段相當時間之靜默，靜默過程中隱約可聽見敲
    打電腦鍵盤之聲音，隨後警員再發問，甲○○再回答」之方
    式製作筆錄，警員詢問過程口氣和緩，且前述屢屢出現之靜
    默時間，足使證人甲○○有充分解釋暨陳述意見之機會，有
    勘驗筆錄在卷可憑（本院卷第75至91頁、第99至103 頁）。
    比對警詢筆錄與逐字譯文之內容可知，上開警詢筆錄雖非以
    逐字方式記載警員與證人甲○○之對話，然其上記載之內容
    並未違背證人甲○○當場陳述之意思。準此，自無證人甲○
    ○所述「警詢筆錄記載不實且未給予解釋機會」之情事。被
    告及辯護人既未曾爭執證人甲○○於警詢中證言之證據能力
    （僅就證明力有爭執），依刑事訴訟法第159 條之5 之立法
    意旨，應認證人甲○○於警詢之陳述具有證據能力。
  (四)卷附通訊監察譯文，係員警依本院核發之98年度聲監字第12
    6 號通訊監察書據以實施通訊監察而取得（偵查卷第9 至10
    頁、第62至64頁），被告及辯護人於本院準備程序及審判程
    序均未爭執證據能力。上開通訊監察符合通訊保障及監察法
    之法定程序，其譯文應具有證據能力。
二、訊據被告固不否認自己確有持用行動電話門號0000000000號
    ，且就通訊監察譯文確為伊與甲○○之對話並不爭執等情，
    惟矢口否認有何販賣第二級毒品未遂犯行，於本院準備程序
    中辯稱：起訴書之四次，僅其中二次伊有與甲○○見面，伊
    幫洪璟呈拿安非他命給甲○○，是哪二次伊忘記了，另二次
    伊沒去云云，於本院行勘驗程序時改稱：起訴書所載四個時
    間，伊已忘記有無與甲○○見面，但伊從來不曾為了交付安
    非他命而與甲○○見面，亦不曾拿毒品給甲○○看云云，於
    本院審理程序後段再改口辯稱：起訴書所載時間伊均未和甲
    ○○見面，當時伊都在家裡，是因為法官追問，伊想趕快開
    完庭回家，才承認有與甲○○見面云云。經查：
  (一)被告係持用行動電話門號0000000000號，且曾與證人甲○○
    有如卷附通訊監察譯文所示之對話內容（詳如附表貳、、
    肆、伍所示）等情，為被告所不爭執（本院卷第29頁），並
    有通訊監察譯文及通訊監察書在卷可稽（偵查卷第9 至10頁
    、第62至64頁），且通訊監察譯文所載內容，確實係依被告
    與證人甲○○之對話內容逐字譯成，亦經本院當庭勘驗證人
    甲○○之警詢錄音查明屬實，有勘驗筆錄附卷可憑（本院卷
    第77至80頁）。
  (二)依卷內通訊監察譯文顯示，被告所持用之行動電話門號0000
    000000號與證人甲○○所持用之行動電話門號0000000000號
    ，於98年4 月9 日、11日、13日、14日，分別有如附表貳、
    、肆、伍所示之對話內容。由各次對話內容觀之，證人甲
    ○○每次撥打電話予被告之目的，均係為了向被告表示「要
    ２個」並相約隨後見面之意，且被告於各次對話過程中，未
    有隻字片語表示拒絕見面，反而係在不需要證人甲○○說明
    「要２個」語意之情況下，即與證人甲○○商量隨後見面之
    地點。
  (三)證人甲○○明確證稱於電話相約後均有與被告見面，且見面
    目的係欲向被告購買安非他命：
    1.證人甲○○於警詢中證稱：警方所播放錄音帶交談聲音是
      伊與被告在交談，伊親自聽取播放的聲音與親眼所見之譯
      文表內容都相同。（98年4 月9 日9 時48分之譯文）意思
      是伊問被告有無安非他命，伊要向他買二千元安非他命。
      （98年4 月9 日10時31分之譯文）意思是相約交易安非他
      命之地點，這次伊向被告購買安非他命二千元，有成交。
      （98年4 月11日12時52分之譯文）意思是問被告有無安非
      他命，他說有（安非他命）。（98年4 月11日12時54分之
      譯文）意思是伊在電話中伊要買二千元安非他命，兩人相
      約20分鐘後在磺溪橋交易，有成交。（98年4 月13日之譯
      文）意思是問被告有無安非他命，他說有，要多少，伊回
      答他：要２包安非他命二千元，縮水就是伊問他安非他命
      為何越來越少。（98年4 月14日之譯文）意思是伊在電話
      中伊要買二千元安非他命，有成交等語（偵查卷第42至43
      頁）。經本院就證人甲○○之警詢錄音內容作成逐字譯文
      ，當庭行勘驗程序結果，警員係先播放如附表貳、、肆
      、伍所示對話內容之錄音予證人甲○○後，開始製作警詢
      筆錄，證人甲○○曾供稱：「（問：你用的安非他命都跟
      誰買？）都是那個阿宗拿給我的。」、「大部分都一千、
      二千比較多。」、「（買賣都是用現金還是用欠的？）不
      曾欠過。」等語後，警員復就如附表貳、、肆、伍所示
      通訊監察譯文向證人甲○○逐一確認對話真意。由上開警
      詢證述內容觀之，證人甲○○係表明「其與被告於98年 4
      月9 日、11日、13日、14日先後進行電話聯繫，均係在向
      被告表示欲向被告購買價值二千元之安非他命並相約見面
      交易之意，且上述四日確實有與被告見面，且均交易完成
      」。
    2.證人甲○○於檢察官偵訊中具結證稱：伊有施用安非他命
      ，以前向阿德拿，後來阿德找不到，伊找被告拿，結果伊
      用二千元跟他買，買來的量是伊以前買一千元量的一半，
      伊打電話給他七、八次，他送過來的東西都是一點點，伊
      感覺他好像要坑伊，伊就決心說伊不要吸了。被告是伊鄰
      居，同住在三界村，伊叫他「阿宗」（臺語）。伊都用伊
      的手機0000000000打給被告0000000000。（98年4 月9 日
      之譯文）第一通意思是伊問被告有無安非他命，伊要向他
      買二千元安非他命，結果被告來時，他的東西太貴了，比
      伊之前買一千元的量還不到一半，伊覺得太貴了，他問伊
      不會想嗎，伊說不會，約在金山街上，伊記得伊打給被告
      七、八次電話，以每二、三日一次這樣的間隔打電話，每
      次伊看到毒品都覺得太貴了，請他再拿回去。（98年4 月
      11日之譯文）第一通意思是問伊有無安非他命，他說有（
      安非他命），第二通意思是伊在電話中伊要買二千元安非
      他命，伊與被告相約二十分鐘後在三界村路口交叉路三界
      潭路小巷路口，是被告拿毒品過來，沒有成交，因為量只
      有一點點，用塑膠袋裝，不到兩個火柴頭那麼大。（98年
      4 月13日之譯文）兩個是二千元安非他命，有嗎是指有無
      安非他命，他（被告）說有（安非他命），要多少，伊回
      答他兩個，就是要安非他命二千元，縮水的意思就是伊問
      他安非他命為何越來越少，伊先跟他講，但他送過來的東
      西還是一樣很少，所以伊就不要。被告每次拿來都是一點
      點，貴得太離譜，伊跟被告說那麼少伊不要。（98年4 月
      14日之譯文）這次忘了約在哪裡，兩個就是二千元安非他
      命，沒有成交，是被告拿毒品過來。（問：如何知道被告
      有賣毒品？）伊知道被告有勒戒過，有一次伊問被告有沒
      有辦法拿到安非他命，伊有留電話給他，他跟伊說他去問
      問看，過幾天打來就說他有。他只有跟伊說過他老闆叫什
      麼松。（提示洪璟呈照片，問：老闆是不是這個人？）伊
      不曉得等語（偵查卷第51至57頁）。其上開證述之內容，
      顯係表明「其以電話與被告於98年4 月9 日、11日、13日
      、14日先後為如附表貳、、肆、伍所示之對話，均係在
      向被告表示欲向被告購買價值二千元之安非他命並相約見
      面交易之意，且上開四日其與被告於相約後確實均有見面
      ，被告均曾出示數量不詳但量不多之安非他命，因其認為
      價格過高（亦即其主觀上認為二千元可購得之安非他命數
      量與被告出示之安非他命數量有相當差距），因而未購買
      」。
    3.證人甲○○於本院審理程序中又具結證稱：（提示98年 4
      月9 日之譯文）是伊與被告的通話沒錯。伊從未成交過，
      伊與被告見面是在金山街上，這次他有說他不是在賣，這
      是他自己要用的，可能他有用掉一些，伊看到的剩下很少
      ，伊有問他跟人家買多少，他說二千元，伊請他幫伊取貨
      ，他說很貴，他沒有在賣，他只是拿給伊看，伊就說伊吃
      不起。（提示98年4 月11日之譯文）是伊與被告的通話沒
      錯。這次是在磺溪橋見面，沒有交易成功，因為他沒有在
      賣，只是拿他自己用的安非他命給伊看，說他買到的量就
      這樣子而已，伊覺得太少，不是正常交易所賣的量。（提
      示98年4 月13日之譯文）是伊與被告的通話沒錯。這次在
      金山漁會樓下見面，無成交，因為他的回答都是說他沒有
      在賣。伊與被告都沒有談到價錢，最多只有談到數量。（
      提示98年4 月14日之譯文）是伊與被告之通話。這次約在
      三界村的山上，伊不是請他拿安非他命來，伊是因為水塔
      壞了，被告是水電工，伊請被告的父親代為轉達，幫伊把
      水龍頭水量調小，避免伊的水塔一下子就沒水了，和毒品
      無關。（問：既然你沒有跟乙○○買到毒品，為何你再三
      地約他？）伊知道他有在施用毒品，想問他取得管道，見
      面說比較清楚等語（本院卷第50至52頁）。本次證述內容
      則係表示「其以電話與被告於98年4 月9 日、11日、13日
      、14日先後為如附表貳、、肆、伍之對話，前三次僅係
      想詢問被告取得安非他命之管道，因而與被告相約見面，
      且見面後被告均曾出示自用且量不多之安非他命，第四次
      則係關於修理水塔之事，與毒品無關」。
    4.比對證人甲○○上開三次證述內容，其於警詢中係證述如
      附表壹所示四次每次均向被告購買安非他命且均成交之事
      實，於偵訊中改稱前後四次每次均有意向被告購買安非他
      命，惟實際與被告見面後均因價格過高而放棄購買致未成
      交之事實，於本院審理中再改稱前三次見面僅係在詢問被
      告取得安非他命之管道，並非被告有意出售安非他命，第
      四次則係為修理水塔之事，與安非他命無關。其歷次證言
      係以「不斷翻供，新的證述內容均較前次證言對被告更有
      利」（即審理中之證述最有利於被告，偵訊中之證述次之
      ，警詢中之證述最不利於被告）之方式遞嬗，其迴謢被告
      且刻意為被告修改證詞之心態甚為明顯。
    5.惟依附表貳、、肆、伍所示被告與證人甲○○間之對話
      內容，證人甲○○每次撥打電話予被告，均係表明欲約見
      被告且「要２個」之意，被告未曾表示「聽不懂要２個是
      指何意」即與證人甲○○討論見面地點之情形，核與現實
      社會中欲進行毒品交易之人均以暗語或彼此已有默契之含
      混語意進行溝通之情狀相符。如依證人甲○○於本院審理
      中所述「被告沒有在賣毒品，伊約見被告只是向被告詢問
      購毒管道」，則證人甲○○只須約見一次即可由被告處得
      知另行購毒之管道，又何須一而再、再而三多次約見被告
      向被告為上開表示？況且，兩人間第四次之通話內容與前
      三次之通話內容並無二致，均在談論「要２個」，並未提
      及「修水塔、水龍頭」等字眼，證人甲○○之警詢筆錄及
      偵訊筆錄中，亦無關於「修水塔、水龍頭」之記載，本院
      當庭勘驗證人甲○○之警詢錄音，亦查無證人甲○○曾提
      及「修水塔、水龍頭」等隻字片語；參酌證人甲○○於本
      院受訊問之末所述：（問：你一下子說有成交，一下子說
      沒有成交，哪一次是真的？）警察局說的，警察記載不實
      ，在檢察官面前所講有要跟他買，但是沒有成交等語屬實
      （本院卷第55、56頁）等情，足認證人甲○○於本院審理
      中證述「前三次見面僅係在詢問被告取得安非他命之管道
      ，並非被告有意出售安非他命，第四次則係為修理水塔之
      事，與安非他命無關」等內容並不可採。
    6.證人甲○○於警詢、偵訊及本院審理中均明確證稱其與被
      告於上述四日進行電話聯絡後，四次均有與被告實地見面
      ，此雖為被告否認（詳如下述），惟觀察證人甲○○歷次
      證述內容已可查知其迴謢被告之心態甚為明顯，則其在此
      等心態下仍作出「四次（指四日）進行電話聯絡後，四次
      均有見到被告」前後始終一貫之證言，自屬真實可採。而
      證人甲○○於警詢中雖表示四次均有見面成交，於偵訊中
      改稱四次均有見面但因價格過高未成交，就「有無成交」
      一節雖有歧異，但關於「每次見面之目的，均係伊有意以
      二千元向被告購買安非他命，且見面後，被告有當場出示
      數量不詳但量不多之安非他命給伊看」等情節，則並無二
      致。由於被告始終否認犯行，通訊監察譯文之內容亦無從
      佐證買賣交易成交與否之事實，本諸「罪證有疑，利歸被
      告」之刑事證據法則，自應採納證人甲○○於偵訊中所為
      之證言，認被告與證人甲○○雖有於附表壹所示時、地相
      見，欲進行買賣安非他命之交易，且被告均有當場出示安
      非他命之行為，惟最後均因證人甲○○認為價格過高放棄
      購買，致被告販賣安非他命之犯行均未達於既遂程度。
  (四)被告歷次供述前後不一且避重就輕，復與卷內證據所呈現之
    客觀事實不合，足認被告所辯均難採信：
    1.被告於警詢中供稱：伊的手機號碼是0000000000、000000
      0000，甲○○的手機號碼是0000000000。甲○○都用他的
      電話0000000000打給伊，透過伊聯絡洪璟呈買安非他命，
      伊從中幫他們相約好後，他們再自行去交易。警方所播放
      錄音帶交談聲音是伊與甲○○在交談，伊親自聽取播放的
      聲音與親眼所見之譯文表內容都相同。（98年4 月9 日之
      譯文）意思是甲○○問伊有無安非他命，要買二千元安非
      他命，伊回答他說伊要問問看，就是要問洪璟呈有無安非
      他命可以交易，接著伊就連絡洪璟呈，他們自行去相約的
      地方交易。（98年4 月11日之譯文）意思是甲○○問伊有
      無安非他命，要買二千元安非他命，伊同樣回答他說要跟
      人家拿，就是要問洪璟呈有無安非他命可以交易，接著伊
      就連絡洪璟呈，讓他們自行去相約的地方交易，事後伊知
      道他們都有交易完成。（98年4 月13日之譯文）意思是問
      伊有無安非他命，伊回答說有（安非他命），甲○○要叫
      伊將安非他命送到他的工作地點漁會給他，伊故意跟他說
      伊的摩托車被人騎走了，當時洪璟呈在伊家，伊跟洪璟呈
      說，他們兩個自行交易，有交易完成，甲○○說縮水的意
      思就是為什麼他所購買的安非他命越來越少。（98年4 月
      14日之譯文）意思是甲○○打電話給伊要買二千元的安非
      他命，當時洪璟呈在伊家裡，伊就直接回答說有安非他命
      ，伊講說15分鐘會到的意思就是洪璟呈會在15分鐘內將安
      非他命拿過去給甲○○等語（偵查卷第4 至6 頁）。上開
      供述係坦承其與證人甲○○有如附表貳、、肆、伍所示
      之對話內容，且證人甲○○每次打電話來之目的均係要購
      買價值二千元之安非他命，惟辯稱各次均係由伊聯絡洪璟
      呈，再由洪璟呈自行與證人甲○○見面交易。然而，此等
      辯解，顯與證人甲○○於警詢、偵訊及本院審理中所述「
      伊於起訴書所載之四次電話聯絡後，均確實有與被告見到
      面」之證述內容，迥然不符，證人甲○○亦從不曾作出「
      伊係與洪璟呈見面交易」之證述。
    2.其於檢察官偵訊中改稱：（98年4 月9 日9 時48分之譯文
      ）意思是甲○○透過伊找洪璟呈，他知道洪璟呈常去伊家
      ，甲○○要跟洪璟呈買安非他命，叫伊幫他連絡，有時洪
      璟呈在伊旁邊，問完之後伊就叫他直接來找伊。（98年 4
      月9 日10時30分之譯文）是伊騎車去大鵬汽車旅館載洪璟
      呈，然後回伊家，甲○○原本說在伊家樓下，但伊回去後
      他卻不在樓下，於是就回伊家。（98年4 月11日之譯文）
      當天洪璟呈在伊家，他在伊旁邊跟伊說，於是伊直接跟甲
      ○○說。或者是拿電話給他聽。當天的情形，洪璟呈也沒
      有東西，要去跟別人拿。後來有無交易完成伊不知道，因
      為伊都在家裡沒出去，甲○○沒有來伊家拿。（98年4 月
      13日之譯文）甲○○一直叫伊拿安非他命給他，伊不要過
      去，伊就說摩托車被人騎走，後來沒有拿去。（98年4 月
      14日之譯文）同樣，洪璟呈在伊家，甲○○打過來，洪璟
      呈接聽的吧，是洪璟呈和甲○○的對話。不然就是伊在講
      ，洪璟呈在旁邊。這次洪璟呈有過去甲○○養狗的地方，
      伊沒有去，他也沒跟伊說有無交易完成。（問：甲○○為
      何不直接打給洪璟呈，都要透過你？）洪璟呈手機經常在
      換，他嫌麻煩。且洪璟呈常常在伊家，所以直接打給伊等
      語（偵查卷第30至31頁）。此次供述內容已與上開警詢中
      所述有諸多差異，且竟出現「其中有部分係由洪璟呈接聽
      ，由洪璟呈與甲○○對話」之不實辯解，核與其於本院開
      庭時所述及本院當庭勘驗之結果不符。
    3.其於本院準備程序中供稱：伊沒有販賣，但伊承認甲○○
      有打電話給伊，要伊幫他問安非他命，因為伊與甲○○是
      住在附近之鄰居，伊叫他去找別人，他還是來找伊。伊有
      跟甲○○約地點。伊有幫洪璟呈拿安非他命去給甲○○二
      次，這二次伊有去，可是是起訴書上哪二次伊忘記了。另
      二次伊有約但是沒有去，伊叫洪璟呈自己去，洪璟呈不去
      伊也不去等語（本院卷第25頁），且於本院整理不爭執事
      項時，復表示承認「在起訴書附表所示四次中，有其中二
      次確實有與證人甲○○見面，拿安非他命給證人甲○○看
      ，若證人甲○○滿意，將向證人甲○○收取二千元並將安
      非他命交予證人甲○○，但證人甲○○最後並不滿意而未
      購買」之意（本院卷第29至30頁）。
    4.其於本院第一次審判期日時辯稱：伊否認起訴書所載全部
      犯行，伊有見面，但是沒有賣他，因為他一直打給伊，逼
      伊與他見面，不是伊約他，是他約伊想知道伊這裡有無安
      非他命，伊只與他見面一、二次而已，忘記與他見面時說
      些什麼等語（本院卷第47頁）。惟觀附表貳、、肆、伍
      所示通訊監察譯文之內容，證人甲○○雖係主動聯絡被告
      ，表明「要拿２個」之意，惟未曾有以脅迫、恐嚇等言語
      逼迫被告見面，被告於對話過程中亦未曾表示不願或拒絕
      見面之言語，足徵被告所稱「係證人甲○○逼伊與他見面
      」云云，顯屬無稽。
    5.其於本院99年9 月16日行勘驗程序時供稱：伊忘記之前係
      如何答辯，今日答辯內容為伊不曾拿毒品給甲○○看。甲
      ○○認為是伊害他被警察抓的，所以他陷害伊，實際上伊
      與甲○○只是偶爾見面，伊只有為了幫他修水塔而見面，
      沒有為了與他交易毒品而見面，起訴書所載四個時間伊有
      無與甲○○見面伊忘記了，但伊從來沒有為了交付安非他
      命而與甲○○見面等語（本院卷第75頁、第91頁）；於本
      院99年9 月23日行勘驗程序時改稱：伊沒有和甲○○於起
      訴書上所載四次時間見面等語（本院卷第103 頁）。此二
      次供述內容，核與其於準備程序時所述內容迥異，而其「
      忘記之前係如何答辯」一語，顯已道出其因迭次翻供作出
      與事實不符之陳述，導致已記不清楚以往所為答辯內容之
      情形。而證人甲○○迴謢被告之心態甚為明顯，業經本院
      析述如上，若其有意陷害被告，大可始終維持如警詢所述
      最不利於被告之證述內容，又何須頻頻修正其證言，於審
      理中甚至表示「被告沒有在賣（安非他命）」等為被告脫
      罪之證言？足徵被告上開所辯均無從採信。
    6.其於本院第二次審判期日時又稱：事實上伊真的沒有和甲
      ○○見面並交付東西給他，那時伊都在家裡，是因為法官
      追問伊才在準備程序那樣說。那時洪璟呈都住在伊家，甲
      ○○曾經在伊家和洪璟呈見面時有和洪璟呈約好什麼事情
      直接打給伊。一開始伊不知道承認（指承認有和甲○○見
      面）的嚴重性，伊本來只想趕快開一開能夠回家等語（本
      院卷第116 頁）。惟證人甲○○於警詢、偵訊及本院審理
      中從未曾提及「洪璟呈」三字，於警員詢問「洪璟呈認識
      嗎？黑松（臺語）」時表明沒看過（本院卷第83頁），於
      偵訊中亦無法正確陳述洪璟呈之綽號（臺語「黑松」），
      經檢察官提示洪璟呈之照片，仍表明不曉得等語（偵查卷
      第55頁），足見證人甲○○與洪璟呈並無任何交情或淵源
      ；而附表貳、、肆、伍所示通訊監察譯文內容，亦只能
      看出證人甲○○有意與被告進行買賣安非他命之交易，完
      全看不出證人甲○○係在透過被告傳話，欲與他人見面並
      進行毒品交易之意。本院於準備程序之始，即依刑事訴訟
      法第95條規定明確告知被告關於其涉犯之罪名及其基本權
      利（本院卷第24頁），被告係在辯護人到庭之際接受訊問
      ，於受訊問前未曾受羈押（被告係接獲傳票到庭），其在
      身體自由及意志自由完全未受到任何壓抑之情況下，又何
      須刻意捏造不利於己之事實而作出不利於己之供述？況其
      「四次均未與證人甲○○見面」之辯解又與證人甲○○歷
      次證述內容不符，更徵被告所辯均係臨訟杜撰之詞，顯不
      可信！
    7.綜上，被告歷次供述前後不一且避重就輕，又與卷內證據
      所呈現之客觀事實不合，本院自無從採信其上開各項辯解
      。
  (五)按販賣毒品係政府長期以來嚴加查緝之違法行為，且毒品得
    任意分裝或增減其份量，而每次買賣之價量，亦得隨雙方關
    係之深淺、資力、需求程度及對行情之認知等因素機動調整
    ，且安非他命之價格不低，取得不易，凡為販賣之不法勾當
    者，苟無利可圖，應無甘冒被查緝法辦重刑之危險，平白無
    端為該買賣之行為，是其販入之價格必較售出之價格低廉，
    而有從中賺取買賣差價牟利之意圖及事實，應屬符合論理法
    則且不違背社會通常經驗之合理判斷。查被告於偵訊中自承
    經濟狀況不佳（偵查卷第30頁），更徵被告有鋌而走險從事
    販賣毒品行為欲藉此獲利之高度動機，是其辯稱：伊沒錢購
    買毒品，自不可能販賣毒品云云，亦無可採。本案雖因被告
    否認有上揭著手販賣安非他命之事實，而無從查得其各次藉
    由與證人甲○○之交易本欲獲取之實際利潤，但其有藉此營
    利之意圖既堪認定，自難執此為由而阻卻其應負販賣毒品未
    遂之罪責。
  (六)至於被告曾一度辯稱「伊有幫洪璟呈拿安非他命去給甲○○
    二次」之部分，雖隱約寓有「係幫助洪璟呈為販賣行為」之
    意，惟依上開證據，已足證明「附表壹所示四次均係由被告
    親自持安非他命與證人甲○○見面，且每次見面之目的，均
    係證人甲○○有意以二千元向被告購買安非他命，而見面後
    ，被告均有當場出示數量不詳但量不多之安非他命予證人甲
    ○○看」等事實，被告所為已屬親自實施販賣毒品犯罪構成
    要件之行為，而成立正犯。卷內既無充分證據足資顯示洪璟
    呈與本案有關，更無積極證據足資認定被告與洪璟呈之間具
    有販賣安非他命之犯意聯絡及行為分擔，而認定為單獨正犯
    與認定為共同正犯，應以前者較為有利，本諸罪疑惟輕之刑
    事證據法則，自應認被告係單獨違犯本案。
  (七)基上各節，足認被告就附表壹所示四次，均係以行動電話與
    證人甲○○相約見面，渠等本意係於見面後，由證人甲○○
    以二千元向被告購買安非他命，然實際見面後，證人甲○○
    查看被告當場出示之毛重不詳安非他命，認為數量太少，以
    價格過高為由放棄購買，是以，被告四次所為，顯均屬已著
    手於販賣安非他命之行為然未達於既遂之程度。綜上所述，
    本案事證明確，被告犯行足堪認定。
三、論罪科刑：
  (一)查安非他命係屬毒品危害防制條例第2 條第2 項第2 款所列
    之第二級毒品，被告就附表壹所示四次行為，均係犯毒品危
    害防制條例第4 條第6 項、第2 項之販賣第二級毒品未遂罪
    。查被告為上述犯行後，毒品危害防制條例有部分條文於98
    年5 月20日修正公布，並自98年11月20日起施行，其中第 4
    條第2 項於修正前係規定「製造、運輸、販賣第二級毒品者
    ，處無期徒刑或七年以上有期徒刑，得併科新臺幣七百萬元
    以下罰金」，於修正後則規定「製造、運輸、販賣第二級毒
    品者，處無期徒刑或七年以上有期徒刑，得併科新臺幣一千
    萬元以下罰金」，將販賣第二級毒品罪關於罰金刑之上限予
    以提高，至於同條第6 項（未遂犯）之法條文字則未有變動
    。販賣第二級毒品未遂罪之法定刑既與既遂罪之規定相同，
    經比較新舊法之結果，以修正前之舊法較有利於被告，是既
    無刑法第2 條第1 項後段情事，自仍應依同條項前段，適用
    修正前即被告行為時之毒品危害防制條例第4 條第6 項、第
    2 項之販賣第二級毒品未遂罪處斷。被告於著手販賣前持有
    第二級毒品之低度行為，應為販賣第二級毒品未遂之高度行
    為所吸收，均不另論罪。
  (二)被告就附表壹所示四次行為，各次均係由證人甲○○與被告
    相約，於電話中表明欲購買價值二千元之安非他命，被告遂
    同意與證人甲○○見面，惟各次均因證人甲○○當場對於被
    告出示之安非他命數量不滿意而放棄購買，致被告各次犯行
    未能達於既遂程度，準此，應認被告就上述四次行為之犯意
    各別，行為互殊，應予分論併罰。
  (三)被告就附表壹所示四次行為，各次均係已著手於販賣第二級
    毒品犯行，尚未達於既遂程度，為未遂犯，爰就被告所犯之
    上開四罪均依刑法第25條第2 項規定予以減輕其刑。
  (四)按同為販賣第二級毒品之人，其原因動機不一，犯罪情節未
    必盡同，或有大盤毒梟者，抑或中、小盤之分，甚或僅止於
    吸毒者友儕間為求互通有無等情形者亦有之，其販賣行為所
    造成危害社會之程度自屬有異，法律針對此類犯罪所設之法
    定最低本刑均為有期徒刑七年，不可謂不重。本案被告販賣
    第二級毒品未遂之次數雖達四次，然對象僅有一人，每次欲
    販賣之毒品數量甚微，應係毒品交易之下游，其惡性顯然低
    於大量走私進口或長期販賣毒品之「大盤」、「中盤」毒販
    ，對於他人及國家社會侵害之程度非屬重大，因認被告各次
    犯行之犯罪情節非重，就其各次犯行縱使適用刑法第25條第
    2 項規定並量處法定最低刑度，仍嫌過重，依一般國民生活
    經驗法則，實屬情輕法重，爰依刑法第59條規定，就被告各
    次販賣第二級毒品未遂之犯行，均遞予減輕其刑。
  (五)爰審酌被告曾有施用毒品之紀錄，有臺灣高等法院被告前案
    紀錄表在卷足參，其正值年輕力壯之際，不思以正當途徑賺
    取生活所需，明知毒品係戕害他人身心健康至鉅之物，竟因
    貪圖利益，無視國家對於杜絕毒品犯罪之禁令，著手欲販賣
    毒品予他人，雖尚未達於既遂程度，仍助長社會上施用毒品
    之不良風氣，影響社會治安，所為實非可取，且其犯後於警
    詢、偵訊、本院準備程序及審理程序中，供詞諸多矛盾且反
    覆不一，不斷以各項與客觀證據不符之辯詞推諉卸責，未見
    有任何悔意，暨其各次著手欲販賣之毒品數量甚微，因尚屬
    未遂程度致未實際獲利等一切情狀，分別量處如主文所示之
    刑，並定其應執行之刑，以資懲儆。末按毒品危害防制條例
    第19條第1 項規定，犯販賣毒品罪（含未遂罪）者，其供犯
    罪所用或因犯罪所得之財物均沒收之，係採義務沒收主義，
    而其中所稱因犯罪所得之財物，係以實際所得者為限，苟無
    所得或尚未取得者，自無從為沒收、追繳或以財產抵償之諭
    知。查被告持以與證人甲○○聯絡之行動電話一具（含門號
    0000000000號SIM 卡一枚）雖未扣案，惟前揭物品應屬被告
    所有供其犯上開四罪所用之物，自應依毒品危害防制條例第
    19條第1 項之規定，在其所犯各罪之主文項下宣告沒收，並
    宣告如全部或一部不能沒收時，追徵其價額或以其財產抵償
    之；而被告上開四次犯行既均尚未既遂，尚未取得犯罪所得
    ，自無從就犯罪所得為沒收、追繳或以財產抵償之諭知。
  (六)扣案之吸食器1 組、吸管1 支及分裝袋50個（扣於臺灣基隆
    地方法院檢察署98年度毒偵字第976 號案件內），被告否認
    與本案犯行有關，供稱：吸食器及吸管係伊用來吸食安非他
    命用的，分裝袋是用來裝小螺絲用的等語，而卷內並無積極
    證據足資顯示上開扣案物品與本案販賣第二級毒品未遂之犯
    行有關，本院無從宣告沒收，附此敘明。
據上論斷，應依刑事訴訟法第299 條第1 項前段，修正前毒品危
害防制條例第4 條第6 項、第2 項、第19條第1 項，刑法第11條
前段、第2 條第1 項前段、第25條第2 項、第59條、第51條第 5
款，判決如主文。
本案經檢察官丙○○到庭執行職務。
中    華    民    國    99    年    10    月    29    日
                  刑事第三庭  審判長法  官  陳志祥
                                    法  官  邰婉玲
                                    法  官  張婷妮
以上正本證明與原本無異。
如不服本判決應於收受送達後10日內向本院提出上訴書狀，並應
敘述具體理由；其未敘述上訴理由者，應於上訴期間屆滿後20日
內向本院補提理由書（均須按他造當事人之人數附繕本）「切勿
逕送上級法院」。
中    華    民    國    99    年    10    月    29    日
                                    書記官  洪佳如
附錄本案論罪科刑法條
（修正施行前）毒品危害防制條例第4條第2項、第6項
製造、運輸、販賣第二級毒品者，處無期徒刑或七年以上有期徒
刑，得併科新臺幣七百萬元以下罰金。
前五項之未遂犯罰之。
附表壹：
┌──┬──────┬──────┬─────────────────────────────┐
│編號│  時    間  │  地    點  │  交    易    方    式  、  價    格    及    數    量    │
├──┼──────┼──────┼─────────────────────────────┤
│ 一 │98年4 月9 日│臺北縣金山鄉│甲○○與乙○○在電話中相約，欲於見面後，由甲○○以新臺幣（│
│    │上午某時（10│金山街上    │下同）二千元向乙○○購買安非他命；兩人於左列時、地見面後，│
│    │時31分以後）│            │乙○○將毛重不詳之安非他命交予甲○○查看，因甲○○認為數量│
│    │            │            │太少（即價格過高），放棄購買，致乙○○未能販賣得逞。      │
├──┼──────┼──────┼─────────────────────────────┤
│ 二 │98年4 月11日│臺北縣金山鄉│甲○○與乙○○在電話中相約，欲於見面後，由甲○○以新臺幣（│
│    │中午某時（12│三界村某路口│下同）二千元向乙○○購買安非他命；兩人於左列時、地見面後，│
│    │時54分以後）│（磺溪橋附近│乙○○將毛重不詳（約不到二支火柴棒棒頭之大小）之安非他命交│
│    │            │）          │予甲○○查看，因甲○○認為數量太少（即價格過高），放棄購買│
│    │            │            │，致乙○○未能販賣得逞。                                  │
├──┼──────┼──────┼─────────────────────────────┤
│ 三 │98年4 月13日│臺北縣金山鄉│甲○○與乙○○在電話中相約，欲於見面後，由甲○○以新臺幣（│
│    │上午某時（10│金山區漁會之│下同）二千元向乙○○購買安非他命；兩人於左列時、地見面後，│
│    │時22分以後）│樓下（一樓）│乙○○將毛重不詳之安非他命交予甲○○查看，因甲○○認為數量│
│    │            │            │太少（即價格過高），放棄購買，致乙○○未能販賣得逞。      │
├──┼──────┼──────┼─────────────────────────────┤
│ 四 │98年4 月14日│不詳地點    │甲○○與乙○○在電話中相約，欲於見面後，由甲○○以新臺幣（│
│    │晚上某時（10│            │下同）二千元向乙○○購買安非他命；兩人於左列時、地見面後，│
│    │時18分以後）│            │乙○○將毛重不詳之安非他命交予甲○○查看，因甲○○認為數量│
│    │            │            │太少（即價格過高），放棄購買，致乙○○未能販賣得逞。      │
└──┴──────┴──────┴─────────────────────────────┘
附表貳（98年4 月9 日通訊監察譯文）：
┌──────┬─────┬──────────────────────────┐
│  通話時間  │ 通話對象 │    通  話  內  容（Ａ為被告，Ｂ為證人甲○○）      │
├──────┼─────┼──────────────────────────┤
│9 時48分12秒│證人甲○○│Ｂ：阿宗，還在睡喔                                  │
│            │打給被告  │Ａ：嘿啊。                                          │
│            │          │Ｂ：你那有嗎？                                      │
│            │          │Ａ：我問問看。                                      │
│            │          │Ｂ：你馬上打給我，我在街上。                        │
│            │          │Ａ：好。                                            │
│            │          │Ｂ：馬上打給我，２個。                              │
│            │          │Ａ：好。                                            │
├──────┼─────┼──────────────────────────┤
│10時31分36秒│證人甲○○│Ｂ：阿宗，你人在哪裡？                              │
│            │打給被告  │Ａ：他現在人在大鵬，我現在才找到他，我現在要過去了，│
│            │          │    你在哪裡？                                      │
│            │          │Ｂ：你要在哪裡等我，告訴我。                        │
│            │          │Ａ：不然你來我家阿，來我家那邊阿。                  │
│            │          │Ｂ：我到你家樓下，你現在要從大鵬馬上過來嗎？        │
│            │          │Ａ：是啦，                                          │
│            │          │Ｂ：不然你到阿義他老婆那，你知道嗎？                │
│            │          │Ａ：不知道啦，可是我是被別人載的，不用啦，來我家啦。│
│            │          │Ｂ：我在樓下等你啦，我要趕快走了啦。                │
│            │          │Ａ：好啦。                                          │
└──────┴─────┴──────────────────────────┘
附表（98年4 月11日通訊監察譯文）：
┌──────┬─────┬──────────────────────────┐
│  通話時間  │ 通話對象 │    通  話  內  容（Ａ為被告，Ｂ為證人甲○○）      │
├──────┼─────┼──────────────────────────┤
│12時52分37秒│證人甲○○│Ｂ：你在幹麻？                                      │
│            │打給被告  │Ａ：在家阿。                                        │
│            │          │Ｂ：有嗎？                                          │
│            │          │Ａ：有阿，要跟人拿阿。                              │
│            │          │Ｂ：要多久？                                        │
│            │          │Ａ：馬上有啦。                                      │
│            │          │Ｂ：多久會到？                                      │
│            │          │Ａ：多久會到，約15分吧。                            │
│            │          │Ｂ：在義兄那邊見面。                                │
│            │          │Ａ：好啦，我不要進去裡面啦。                        │
│            │          │Ｂ：不然要去哪裡？                                  │
│            │          │Ａ：在叉路或是半路邊啦。                            │
│            │          │Ｂ：路口，垃圾桶那邊。                              │
│            │          │Ａ：不然或在再裡面一點也沒關係。                    │
│            │          │Ｂ：在裡面中間一點那邊啦。                          │
│            │          │Ａ：差不多20分鐘啦，我等一會沒關係。                │
│            │          │Ｂ：好啦。                                          │
├──────┼─────┼──────────────────────────┤
│12時54分03秒│證人甲○○│Ａ：你要多少？                                      │
│            │打給被告  │Ｂ：要２個啦。                                      │
│            │          │Ａ：好啦。                                          │
│            │          │Ｂ：約20分準時啦，再20分鐘。                        │
│            │          │Ａ：好啦。                                          │
└──────┴─────┴──────────────────────────┘
附表肆（98年4 月13日通訊監察譯文）：
┌──────┬─────┬──────────────────────────┐
│  通話時間  │ 通話對象 │    通  話  內  容（Ａ為被告，Ｂ為證人甲○○）      │
├──────┼─────┼──────────────────────────┤
│10時22分13秒│證人甲○○│Ｂ：你在家。                                        │
│            │打給被告  │Ａ：是啦，你要過來阿？                              │
│            │          │Ｂ：沒啦，我在漁會，有嗎？                          │
│            │          │Ａ：有啦。                                          │
│            │          │Ｂ：阿你拿你拿來漁會給我。                          │
│            │          │Ａ：我摩托車被人騎走了。                            │
│            │          │Ｂ：摩托車給人騎走嚕？                              │
│            │          │Ａ：嘿阿。                                          │
│            │          │Ｂ：我在漁會講事情。                                │
│            │          │Ａ：我說你等下要回來的時候再轉過來我這就好啦。      │
│            │          │Ｂ：那就過了中午了，也不能走阿。                    │
│            │          │Ａ：就是說現在要過去嗎？                            │
│            │          │Ｂ：不用現在過來阿，你到漁會的時候，我人在樓上嘛，你│
│            │          │    到漁會樓下的時候再打給我，我再下來拿。          │
│            │          │Ａ：好啦。                                          │
│            │          │Ｂ：你摩托車回來再過來阿。                          │
│            │          │Ａ：好阿，安怎，要多少？                            │
│            │          │Ｂ：一樣阿，２個。                                  │
│            │          │Ａ：好啊。                                          │
│            │          │Ｂ：幹，東西越來越少，沒叮嚀一下，還會縮水，那麼奇怪│
│            │          │Ａ：好，我跟他說。                                  │
└──────┴─────┴──────────────────────────┘
附表伍（98年4 月14日通訊監察譯文）：
┌──────┬─────┬──────────────────────────┐
│  通話時間  │ 通話對象 │    通  話  內  容（Ａ為被告，Ｂ為證人甲○○）      │
├──────┼─────┼──────────────────────────┤
│22時18分25秒│證人甲○○│Ａ：安怎。                                          │
│            │打給被告  │Ｂ：阿宗，在睡了嗎？                                │
│            │          │Ａ：沒啦。                                          │
│            │          │Ｂ：有嗎？                                          │
│            │          │Ａ：有阿。                                          │
│            │          │Ｂ：有喔，我在這裡等你。                            │
│            │          │Ａ：安爪？                                          │
│            │          │Ｂ：拿過來。                                        │
│            │          │Ａ：多少？                                          │
│            │          │Ｂ：２個好阿。                                      │
│            │          │Ａ：好。                                            │
│            │          │Ｂ：你還多久過來？                                  │
│            │          │Ａ：你可以出來一點嗎？                              │
│            │          │Ｂ：沒啦，我現在不能開車出去啦。                    │
│            │          │Ａ：好啦。                                          │
│            │          │Ｂ：多久會到。                                      │
│            │          │Ａ：15分鐘，好嗎？                                  │
│            │          │Ｂ：好。                                            │
└──────┴─────┴──────────────────────────┘

司法院資訊處製作；財團法人民間司法改革基金會備份。
